最高法院刑事判決　　　　　　一○○年度台上字第四七三九號
上　訴　人　戴庚源
選任辯護人　鄧敏雄律師
　　　　　　任鳴鉅律師
上列上訴人因妨害性自主案件，不服台灣高等法院中華民國九十
八年十二月三十一日第二審判決（九十八年度上訴字第一五０七
號，起訴案號：台灣士林地方法院檢察署九十六年度偵續三字第
六號），提起上訴，本院判決如下：
    主  文
上訴駁回。
    理  由
一、妨害性自主部分：
按刑事訴訟法第三百七十七條規定：上訴於第三審法院，非以判
決違背法令為理由不得為之；是提起第三審上訴，應以原判決違
背法令為理由，係屬法定要件；如果上訴理由書狀並未依據卷內
訴訟資料，具體指摘原判決不適用何種法則或如何適用不當，或
所指摘原判決違法情事顯與法律規定得為第三審上訴理由之違法
情形不相適合時，均應認其上訴為違背法律上之程式，予以駁回
。本件原判決維持第一審關於論處上訴人戴庚源對於女子以強暴
之方法而為性交罪刑（處有期徒刑三年六月；強制猥褻部分另從
程序上駁回，詳如後述）之判決，駁回上訴人第二審關於此部分
之上訴，已詳敘其認定所憑之證據及認定之理由；自形式上觀察
，原判決並無違背法令之情形。上訴人之上訴意旨略稱：（一）
證人葉○莉（姓名詳卷）之證述為傳聞證據，原判決遽採為不利
上訴人之論斷，自屬違法；又證人林○煌之證述與本件事實欠缺
關聯性，原判決採為不利上訴人之積極證據，有違經驗（證據）
法則。（二）證人易○學、謝○芳、陳○仙均未看見上訴人對Ａ
女（姓名、年籍詳卷）為強制性交之行為，原判決就此有利上訴
人之證詞未說明不採之理由，有判決不備理由之違法。（三）Ａ
女所指述上訴人下體之特徵及因抵抗而對上訴人所為傷害之部位
均與實際情形不符，原判決竟以擬制推斷方法為論罪科刑之基礎
，自屬違法。（四）依法務部調查局測謊報告書之鑑定結果，Ａ
女指述上訴人為強制性交行為部分，經研判有說謊，原判決就此
有利上訴人之證詞未說明不採之理由，亦有違誤等語。
惟查：原判決綜合卷內證據資料，認定上訴人有其事實欄所載強
制性交之犯行，已於理由內詳敘其調查證據之結果及取捨證據認
定之理由。並就上訴人否認犯罪所辯：伊與告訴人Ａ女在好樂迪
KTV（下稱KTV）包廂裡僅一起喝酒唱歌，因已喝得很醉，根本沒
摸Ａ女，自己更不可能脫掉褲子露出生殖器，亦無強使Ａ女對之
口交；又進入 KTV包廂後已酒醉，在熟睡中不知Ａ女為何咬伊腿
部而感覺劇痛，後來警察就到場；伊當天身上、臉上、脖子上的
圓形傷痕均為Ａ女趁其熟睡之際吸吮的痕跡，當時並不知情；Ａ
女咬其肚子時，因為很痛，所以有用手推打Ａ女，可能因此致Ａ
女眼部受傷；又本件Ａ女之指訴為誣告云云，認如何與事實不符
而逐一加以指駁；經核俱與卷內資料相符，其論斷於法亦無不合
。復按：（一）原判決已於理由欄壹之二詳敘證人葉○莉接獲Ａ
女電話求救，至KTV 時親眼目睹Ａ女精神恍惚、左臉瘀青，重覆
述說上訴人強迫口交等證詞作為間接證據，尚非傳聞證據，應有
證據能力之認定理由（見原判決正本第四、十七、十八頁）；經
核於證據法則並無不合。又原判決於理由欄貳、三之（二）說明
證人林○煌係因上訴人介紹為Ａ女整修其淡水之房屋而認識Ａ女
，案發當天在Ａ女住處簽約後，三人即一起去用晚餐，晚上七時
許用完餐，林○煌說要回去參加里民大會後再趕過去KTV，有與
Ａ女約好不見不散，即先行離開，上訴人與Ａ女即先去KTV，嗣
林○煌接到上訴人來電，表示不用來，上訴人支開林○煌後，始
有機會與Ａ女獨處，顯然上訴人對於性侵Ａ女之事，於打電話給
林○煌時即已有圖謀，林○煌之證述與本件事實非無相當關聯性
之認定理由（見原判決正本第十八至二十頁）；經核原判決關於
此部分之論斷並無違背證據法則可言。（二）原判決依憑證人易
○學、謝○芳、陳○仙（依序分任KTV服務人員、領班、襄理）
之證詞，於理由欄詳敘彼等雖均未看見上訴人對Ａ女為強制性交
之行為，但易○學赴包廂說明消費逾時時，曾目睹上訴人與Ａ女
躺在門後擋住包廂門；謝○芳聽聞服務台通報，前往處理時，由
包廂門貓眼看到包廂內燈光昏暗，未看見人，只聽到上訴人對Ａ
女說「妳走看看」，還聽見上訴人罵Ａ女髒話，亦聽見玻璃杯掉
地之聲音，二人在拉扯間，門被拉開，見上訴人倒在門邊，褲襠
打開，露出內褲，Ａ女則倒臥在門邊沙發上，看起來很驚慌；陳
○仙接獲同事通知下樓查看，一進包廂發現……Ａ女坐在門旁地
上哭，並要求伊帶其離開現場報警處理各等語，核與Ａ女證述上
訴人曾褪下褲子……將其壓在地上頂著包廂門等情節相符，均可
資為佐證Ａ女指述上訴人對其性侵害為真實之認定理由（見原判
決正本第二十至二十二頁）；經核其採證認事於法並無不合。
（三）原判決依憑上訴人受傷之照片及病歷資料，於理由欄貳之
三（七）（十一）詳敘上訴人左大腿外側之咬傷，距其生殖器不
遠，且案發當時燈光昏暗，Ａ女於驚慌之狀態下，自可能誤認咬
傷上訴人之生殖器、腹部等處，Ａ女所為陳述尚非不得為論罪科
刑之基礎；復說明Ａ女所描述上訴人下體特徵，非為本案論罪依
據之理由（見原判決正本第二十四至二十六頁）；經核要屬事實
審證據取捨之適法職權行使，且與證據法則並無違背。（四）測
謊技術或可作為偵查之手段，以排除或指出偵查之方向，然在審
判上尚無法作為認定有無犯罪事實之基礎；又合法測謊結果，雖
有證據能力，惟其證明力如何，仍應由法院以自由心證判斷之；
因測謊係以人之內心作為檢查對象，其結果之正確性擔保仍有困
難，不能使用檢查結果作為證明犯罪事實存在之實質證據，而僅
能作為彈劾或增強證據證明力之用，法院仍應調查其他證據，以
察受測者所述之事實是否與事實相符。原判決已於理由欄貳之五
說明上訴人與Ａ女於偵查中，雖經檢察官囑託法務部調查局對彼
等進行測謊，依測謊報告書之鑑定結果認：上訴人所稱當天沒有
強迫Ａ女與渠口交等語，經測試無情緒波動反應，研判未說謊；
Ａ女所稱當天上訴人有以強制手段脅迫渠進行口交等語，經測試
呈情緒激動反應，研判有說謊等情；惟本件綜合卷內相關證據資
料，已足認定上訴人有對Ａ女強制性交之犯行，上開測謊結果尚
不足為上訴人有利認定之理由（見原判決正本第二十七、二十八
頁）；經核原判決之採證認事並無違法。上訴意旨(一)至(四)及其他
上訴意旨所執，無非就原審採證認事職權之適法行使及原判決已
明白論斷之事項暨與判決結果無影響之枝節，重為事實上之爭執
，俱非適法之第三審上訴理由。綜上，應認上訴人此部分之上訴
為違背法律上之程式，予以駁回。
二、強制猥褻部分：
按上訴得對於判決之一部為之，未聲明為一部者，視為全部上訴
，刑事訴訟法第三百四十八條第一項定有明文。查上訴人不服原
判決，於民國九十九年一月二十二日提起第三審上訴，其上訴狀
未聲明僅對原判決關於其有罪（即強制性交）部分提起上訴，應
視為對原判決關於諭知其無罪（即強制猥褻）部分亦提起上訴。
惟被告之上訴，以受有不利益之判決，為求自己利益起見請求救
濟者，始得為之，要無許其為自己不利益上訴之理。本件上訴人
被訴強制猥褻部分，原判決維持第一審諭知該部分無罪之判決，
駁回檢察官就該部分在第二審之上訴；則上訴人對原判決關於此
部分上訴，顯係為自己不利益提起上訴，自為法所不許，予以駁
回。
據上論結，應依刑事訴訟法第三百九十五條前段，判決如主文。
中    華    民    國  一○○  年    八    月  二十四  日
                      最高法院刑事第四庭
                          審判長法官  林  永  茂  
                                法官  蘇  振  堂  
                                法官  林  立  華  
                                法官  蔡  國  在  
                                法官  陳  春  秋  
本件正本證明與原本無異
                                      書  記  官  
中    華    民    國  一○○  年    九    月    一    日
                                                      V